最高法院刑事判決　　　　　　九十六年度台上字第六五一一號
上　訴　人　甲○○
選任辯護人　周威良律師
　　　　　　謝孟馨律師
上　訴　人　乙○○
選任辯護人　柏有為律師
上列上訴人等因偽造文書案件，不服台灣高等法院中華民國九十
六年一月十八日第二審更審判決（九十四年度上更(一)字第三二號
，起訴案號：台灣士林地方法院檢察署八十五年度偵字第一０三
一六、一一三四六號、八十六年度偵字第二八一六號），提起上
訴，本院判決如下：
    主  文
原判決撤銷，發回台灣高等法院。
    理  由
本件原判決撤銷第一審之科刑判決，改判認上訴人甲○○、乙○
○（下稱上訴人等二人）均犯共同連續故買贓物、行使偽造公文
書、行使偽造私文書、行使使公務員登載不實之文書、詐欺取財
等罪，依修正前刑法連續犯、牽連犯之規定，從一重均論上訴人
等二人以共同連續行使偽造公文書，足以生損害於公眾及他人罪
，甲○○處有期徒刑參年捌月、乙○○處有期徒刑貳年；並分別
為相關從刑之宣告。固非無見。
惟按：(一)、刑法上所謂公印或公印文，係專指表示公署或公務員
資格之印信而言，即俗稱大印與小官章及其印文（本院民國六十
九年台上字第六九三號、七十一年台上字第一八三一號等判例意
旨參照）。原判決以該判決附表一編號一所示之偽造「基隆關稅
局五堵分局簽證文件專用章」，及附表二編號一所示之「基隆關
稅局暖暖分局簽證文件專用章」等印文，係屬偽造之公印文（見
原判決第三頁倒數第四至二行；第七頁第十四至十六行；第三十
八頁，理由三第一至二行），然查上開偽造之「基隆關稅局五堵
分局簽證文件專用章」「基隆關稅局暖暖分局簽證文件專用章」
，其機關全銜之下既綴有「簽證文件專用章」等字，則其是否僅
為證明文件已經簽證之印記，而非依印信條例規定，由上級機關
製發之印信所蓋用？得否認係公印文，即有研求之餘地。原審未
予詳查說明，遽論以偽造之公印文，尚非適法。(二)、刑法上之贓
物，乃指侵害財產法益犯罪所得之財物而言，必須先有他人犯財
產上之罪，而後始有收受、搬運、寄藏、故買、牙保贓物行為之
可言。原判決認定：上訴人乙○○與在逃之謝智明及業經第一審
另案判刑確定之蕭培忠基於犯意之聯絡，由蕭培忠於不詳時間，
購買在台灣失竊之賓士Ｓ３２０型同款舊型贓車一部等情（見原
判決第二頁第八至十行、倒數第四至三行），並謂此部分上訴人
乙○○應同負故買贓物罪責（見原判決第三十九頁第十七至十八
行）。然原判決就該汽車係他人失竊之贓物等屬於犯罪構成要件
之重要事實，並未說明其憑以認定之證據及理由，致其依故買贓
物罪論擬，是否正當，尚屬無憑判斷，而有判決不載理由之違法
。(三)、刑法第三百四十九條第二項之故買贓物罪，並非同法第五
條、第六條所列舉之罪，而該罪亦非同法第七條所定最輕本刑為
三年以上有期徒刑之罪。原判決認定：上訴人等二人與謝智明及
蕭培忠基於犯意之聯絡，由謝智明於八十五年九月間，在美國以
美金一萬五千元之價格，購入美國人民業於洛杉磯失竊之來路不
明賓士汽車（原車身號碼：ＷＤＢＪＦ５５Ｆ５ＴＪ０１７１３
０號，車型：美規Ｅ３２０）一部等情（見原判決第七頁，事實
一之(二)第一至四行；第十頁，事實一之(三)第一至四行）。倘若不
虛，上訴人等二人及其他共同正犯此部分故買贓物之行為，其犯
罪地係在我國領域外，依上開法條之規定，自不得適用我國刑法
論罪。原判決見未及此，仍謂上訴人等二人應成立故買贓物罪（
見原判決第四十頁第十三至十四行），亦有判決適用法則不當之
違背法令。(四)、刑事審判旨在實現刑罰權之分配的正義，故法院
對有罪被告之科刑，應使輕重得宜，罰當其罪，始符合罪刑相當
之原則。依原判決認定之事實，上訴人乙○○參與本件全部共三
次之犯行；甲○○則僅參與其中第二、三次之犯行。乃原判決就
參與次數較多之乙○○量處有期徒刑二年；而未說明須就參與次
數較少之甲○○為較重處罰之理由（見原判決第四十四頁，理由
四末六行），即處以有期徒刑三年八月，併有判決理由不備之違
誤。上訴意旨雖未指摘及此，惟均為本院得依職權調查之事項，
應認原判決仍有撤銷發回之原因。基於審判不可分原則，經原審
不另諭知無罪部分，應一併發回。
據上論結，應依刑事訴訟法第三百九十七條、第四百零一條，判
決如主文。
中　　華　　民　　國　九十六　年　 十一 　月　二十三　日
                      最高法院刑事第五庭
                          審判長法官  林　增　福
                                法官  邵　燕　玲
                                法官  張　清　埤
                                法官  陳　世　雄
                                法官  蔡　國　在
      本件正本證明與原本無異
                                      書  記  官
中　　華　　民　　國　九十六　年　 十一 　月　二十八　日
                                                Ａ
